臺灣高等法院高雄分院民事判決　　　　　94年度家上字第93號
上　訴　人　甲○○
被上訴人　　乙○○
上列當事人間請求離婚事件，上訴人對於民國94年7 月25日臺灣
高雄地方法院94年度婚字第854 號第一審判決提起上訴，本院於
94年12月8 日言詞辯論終結，判決如下：
    主  文
上訴駁回。
第二審訴訟費用由上訴人負擔。
    事實及理由
一被上訴人起訴主張：兩造為夫妻關係，婚後共同居住在高雄縣
  鳳山市○○○路235 巷12號，並育有子女方如清、方怡婷、方
  郁仁，均已成年。詎(一)上訴人個性暴戾，時常因細故對伊惡言
  相向，進而動手毆打伊，曾經將伊自3 樓推下。(二)上訴人揮霍
  無度，已有4 年未曾給付家庭生活費用，不負擔照顧家庭之責
  任。以致兩造住處之房屋於90年間，因無法給付房屋貸款，而
  遭債權人聲請查封、拍賣，幸經伊姐李莊明盡標得該屋。(三)上
  訴人竟於92年間起，自行離家在外居住。(四)上訴人於94年3 月
  18 日 晚上10時許，返家表示要與伊離婚，並出手毆打伊，致
  伊受有右前臂擦裂傷、左膝挫傷等傷害，伊因而聲請對上訴人
  核發通常保護令，業經原審法院核發94年度家護字第630 號民
  事通常保護令。又兩造因長期分居之故，感情基礎盡失，婚姻
  已呈重大破綻，且該重大事由係因上訴人不願負擔家庭生活費
  並對伊有毆打及辱罵行為所造成，爰依民法1052條第1 項第3
  款及第2 項規定訴請離婚，求為判決：准被上訴人與上訴人離
  婚。（原審依民法1052條第2 項判決被上訴人勝訴，經上訴人
  上訴）被上訴人於本院審理中表示不再主張(一)(三)(四)之事實，及
  不再請求依民法1052條第1 項第3 款請求判決離婚，並聲明：
  上訴駁回。
二上訴人則以：伊與被上訴人結婚28年來，從未打罵過被上訴人
  ，伊係將錢花在研發產品上，並非簽賭揮霍殆盡。因為景氣差
  ，伊收入不夠繳房貸，房子才被拍賣，92年間有一次與被上訴
  人爭執，被上訴人拿出刀子來要殺伊，伊不敢回家，搬去工作
  處所居住，但都有回家洗澡，直到去年，被上訴人將大門門鎖
  換掉，伊才無法回家。94年3 月18日晚上，伊至被上訴人住處
  ，要求不要將伊公司之地址遷移，被上訴人與其姐要把伊拉出
  去，被上訴人手臂受傷可能在拉扯時，遭被上訴人之姐不小心
  抓傷等語置辯。於本院聲明：(一)原判決廢棄。(二)上開廢棄部分
  ，被上訴人在第一審之訴駁回。
三被上訴人主張兩造為夫妻關係，婚後共同居住在高雄縣鳳山市
  ○○○路235 巷12號，並育有子女方如清、方怡婷、方郁仁，
  均已成年，惟上訴人已有4 年未曾給付家庭生活費用，且兩造
  自90年間起，因無法再給付居住之房屋貸款，遭債權人聲請查
  封、拍賣讓房屋，嗣經被上訴人之姊李莊明盡標得該屋。而上
  訴人自92年間起，自行離家在外居住迄今，僅利用被上訴人不
  在時回家洗澡至93年3 月18日止，嗣則未返家等情，為兩造所
  不爭執（見本院卷第20 頁）， 核與證人即兩造長女方如清證
  述：爸爸至少有5 年沒有拿生活費用回家等語（見原審卷第22
  頁）、證人即被上訴人之姊李莊明盡證述：上訴人約自89年起
  就沒有再給被上訴人錢等語（見原審卷第24頁）相符，復有戶
  籍謄本（見原審卷第6 頁）在卷足憑，自堪信為真實。上訴人
  則以前開情詞置辯，是以本件爭點為：兩造是否有重大難以維
  持婚姻之事由，而可歸責於上訴人？
四按有民法第1052條第1 項以外之重大事由，難以維持婚姻者，
  夫妻之一方得請求離婚。但其事由應由夫妻之一方負責者，僅
  他方得請求離婚，民法第1052條第2 項定有明文。如夫妻雙方
  對該事由之責任相同，則任何一方均得訴請離婚，合先敘明。
  又按婚姻以夫妻終生之共同生活為目的，婚姻是否難以維持，
  應斟酌破壞夫妻共同生活之具體情事，是否客觀上達於動搖夫
  妻之共同生活，及已達於倘處於同一境況，任何人均將喪失維
  持婚姻希望之程度，致夫妻已喪失維持婚姻之意欲以為斷。
五經查：
(一)兩造因上訴人已4 年無法分擔生活費，於見面時屢生爭執，故
  上訴人為避免見面，即自92年間離家他住，僅利用被上訴人未
  在家之時間，返家洗澡取物。嗣因上訴人又返家與被上訴人爭
  吵，被上訴人乃向原審法院聲請民事通常保護令，經原審法院
  於94年5 月31日核發禁止令及遠離令，及被上訴人將門鎖更換
  後，上訴人即未返家等情，為上訴人所自承（見本院卷第19頁
  至第20頁），且證人即兩造之長女方如清、被上訴人之姐李莊
  明盡亦證述兩造經常爭吵、冷戰等語（見原審卷第22頁至第23
  頁），復有原審法院94年度家護字第630 號民事通常保護令影
  本1 份在卷可憑（見原審卷第17頁）。足認上訴人於離家他住
  前即已因生活費分擔問題與被上訴人爭執不休，且於此離家期
  間互無聞問、未見面逾2 年，但一見面即生衝突，致被上訴人
  須以聲請民事通常保護令方式來防止上訴人接近、滋生事端。
  再佐以上訴人一再表示兩造確實已無法繼續共同生活，其同意
  與被上訴人離婚，但需待子女均成家後，私下協議離婚，不要
  以訴訟為之等語（見本院卷第27頁），亦可見兩造分居多年後
  ，確已無何夫妻情感，導致兩造均已無意欲維持婚姻關係，此
  與一般夫妻遇有困難能互相體諒，仍能共同協調及生活截然不
  同。兩造因上訴人無經濟能力分擔生活費後，均未積極溝通協
  調，僅能消極以互不聞問及分居之方式避免見面衝突，又互相
  表示不願繼續維持婚姻。是以，此因上訴人未分擔生活費，致
  逾2 年期間兩造均互不聞問之具體情事，在主客觀上確已達於
  動搖夫妻之共同生活，及任何人處於此境況，均將喪失維持婚
  姻希望之程度，且已致兩造喪失維持婚姻之意欲。是以，揆諸
  上開說明，被上訴人主張兩造間有民法第1052條第1 項以外之
  重大事由，難以維持婚姻等語，應屬可採。
(二)又查：兩造因上訴人無經濟能力分擔生活費後，均未積極溝通
  協調，雖均有過失，惟上訴人主動採取消極不聞問及分居之方
  式以避免見面衝突，任由被上訴人單獨負擔養育子女及生活費
  之支出，終至兩造間情感裂痕及破綻擴大，而於94年3 月18日
  發生兩造激烈肢體衝突之事件，足認上訴人就此事由之發生，
  應負較重責任。嗣後上訴人又未積極調適歧異，終至無以挽回
  之地步，可見上訴人就前開不能繼續共同生活之重大瑕疵，應
  負較重之責。
(三)綜上，被上訴人主張有民法第1052條第2 項難以維持婚姻重大
  事由，且其事由可歸責於上訴人，應屬可採。
六綜上所述，被上訴人依民法第1052條第2 項規定，請求與上訴
  人即被告離婚，為有理由，應予准許，故原審依上開規定判決
  准許被上訴人與上訴人離婚，核無違誤，上訴人上訴意旨求予
  廢棄改判，非有理由，應予駁回。
七據上論結，本件上訴無理由，依民事訴訟法第449 條第1 項、
  第78條，判決如主文。
中　　華　　民　　國　　94　　年　　12　　月　　22　　日
                          民事第二庭
                              審判長法官  簡色嬌
                              法      官  朱玲瑤
                              法      官  謝靜雯
以上正本證明與原本無異。
如對本判決上訴，須於判決送達後20日內向本院提出上訴狀，其
未表明上訴理由者，應於上訴後20日內向本院提出上訴理由書（
均須按他造當事人之人數附繕本）。上訴時應提出委任律師或具
有律師資格之人之委任狀，並依附註條文規定辦理。
中　　華　　民　　國　　94　　年　　12　　月　　23　　日
                              書  記  官  張宗芳
附註：
民事訴訟法第466 條之1 ：對於第二審判決上訴，上訴人應委任
律師為訴訟代理人，但上訴人或其法定代理人具有律師資格者，
不在此限。
上訴人之配偶、三親等內之血親、二親等內之姻親，或上訴人為
法人、中央或地方機關時，其所屬專任人員具有律師資格並經法
院認適當者，亦得為第三審訴訟代理人。
第1 項但書及第2 項情形，應於提起上訴或委任時釋明之。
